【裁判字號】    96,訴緝,204
【裁判日期】    970227
【裁判案由】    偽造文書等
【裁判全文】
臺灣高雄地方法院刑事判決             96年度訴緝字第204號
公  訴  人  臺灣高雄地方法院檢察署檢察官
被      告  丙○○
上列被告因偽造文書等案件，經檢察官提起公訴（95年度偵緝字
第1503號），本院判決如下：
    主  文
丙○○犯詐欺取財罪，處拘役肆拾日，如易科罰金，以銀元參佰
元即新臺幣玖佰元折算壹日。
    事  實
一、緣丙○○在網路聊天室認識乙○○後，竟意圖為自己不法之
    所有，先於民國95年1 月12日，在高雄市三民區○○○路11
    2 之2 號9 樓乙○○住處，向乙○○佯稱其從事手機買賣行
    業，利潤不錯，要與乙○○合夥為由，要求乙○○提供個人
    履歷表資料及銀行帳戶存款證明、帳號、密碼等資料，以申
    請即時通拍賣人而成為公司員工，使乙○○不疑有他陷於錯
    誤，乃於上址，將上開資料告訴丙○○，並將其所有之聯邦
    銀行存摺（帳號：000000000000號）、提款卡交予丙○○保
    管，丙○○便於翌日即13日凌晨0 時2 分許，持上開提款卡
    ，利用自動付款設備輸入事先知悉之密碼，盜取乙○○帳戶
    內之現金新台幣（下同）3400元，得手後，供己花用。嗣乙
    ○○驚覺有異，報警處理，始悉上情。
二、案經乙○○訴由高雄市政府警察局三民第一分局移請臺灣高
    雄地方法院檢察署檢察官偵查起訴。
    理  由
壹、證據能力方面：
一、按被告以外之人於審判外之言詞或書面陳述，除法律有規定
    者外，不得作為證據，刑事訴訟法第159 條第1 項定有明文
    ；被告以外之人於審判外之陳述，雖不符同法第159 條之1
    至159 條之4 之規定，而經當事人於審判程序同意作為證據
    ，法院審酌該言詞陳述或書面陳述作成時之情況，認為適當
    者，亦得為證據。當事人、代理人或辯護人於法院調查證據
    時，知有第159 條第1 項不得為證據之情形，而未於言詞辯
    論終結前聲明異議者，視為有前項之同意，同法第159 條之
    5 第2 項亦有明文。查本判決以下所引傳聞證據，皆經被告
    表示同意作為證據，本院審酌上開證據作成時並無偽造之動
    機或違背法令程序，認為適當，依上開說明，應均有證據能
    力。
貳、實體方面：
一、上開犯罪事實，業據被告坦承不諱，核與證人即告訴人乙○
    ○於警詢、偵訊時之證詞相符，復有聯邦銀行活期儲蓄存款
    存摺影本、申請即時通拍賣人網路資料、聯邦銀行自動櫃員
    機交易明細表等在卷可資佐證，被告自白與事實相符，洵堪
    認定，應依法論科。
二、按行為後法律有變更者，適用行為時之法律。但行為後之法
    律有利於行為人者，適用最有利於行為人之法律，刑法第2
    條第1 項定有明文（刑法第2 條係規範行為後法律變更所生
    新舊法律比較適用之準據法，是刑法第2 條本身雖經修正，
    但該條文既屬適用法律之準據法，本身尚無比較新舊法之問
    題，應逕適用裁判時之刑法第2 條規定以決定適用之刑罰法
    律）。又比較時應就罪刑有關之共犯、未遂犯、想像競合犯
    、牽連犯、連續犯、結合犯，以及累犯加重、自首減輕暨其
    他法定加減（如身分加減）與加減例等一切規定，綜其全部
    罪刑之結果而為比較（最高法院95年第8 次刑事庭會議決議
    參照）。查被告行為後，與本案有關之修正前刑法第33條第
    5 款罰金刑、第55條牽連犯等規定，業於94年2 月2 日修正
    公布，自95年7 月1 日起施行，經全部比較結果，本件情形
    ，以修正前之規定較有利於被告，揆諸上揭說明，應一體適
    用被告行為時即修正前之規定，予以論處。
三、核被告丙○○所為，係犯刑法第339 條第1 項詐欺取財罪、
    同法第339 條之2 第1 項之非法由自動付款設備取財罪。被
    告上開兩罪間，有方法結果之牽連關係，應依修正前刑法第
    55條後段規定，從一重論以詐欺取財罪。爰審酌被告為圖獲
    取不法利益，竟起貪念而犯上開之罪，侵害他人之財產權及
    破壞社會消費秩序，並斟酌詐得金額計3400元，造成侵害之
    程度尚非鉅大，犯後終於能坦承犯行，尚有悔意，素行尚非
    惡劣，有臺灣高等法院被告前案紀錄表在卷，暨其犯罪動機
    、目的、生活狀況等一切情狀，量處如主文所示之刑，並審
    酌上情及被告家庭教育、經濟條件，諭知易科罰金之折算標
    準。又本件被告犯罪時間係在96年4 月24日以前，罪名亦合
    於中華民國96年罪犯減刑條例，然被告分別經兩次通緝，亦
    即先於95年8 月21日通緝、於96年3 月24日緝獲，後於96年
    7 月26日通緝，再於96年11月23日緝獲，被告於本條例施行
    前後分別經通緝及緝獲，與該條例第5 條規定不得減刑之意
    旨，亦即未於96年12月31日以前自動歸案接受偵查、審判或
    執行者，不得減刑，其目的乃在，通緝犯乃惡意逃避法律制
    裁，並無悔改之意，如仍施予減刑，不啻有鼓勵民眾蔑視法
    律之誤識，且與主動到案接受司法審判之人因而獲致減刑恩
    典之人相較，有難謂公平之處，為維護法律尊嚴及不公平對
    待之現象，而有同條例第5 條之規定，此觀諸該條立法理由
    即明，而本件被告不僅係於96年11月23日再次緝獲，且為條
    例施行前後兩次分別經通緝之情形，顯有惡意逃避法律制裁
    之意，若予減刑，恐有鼓勵民眾蔑視法律規定之嫌，是依舉
    輕以明重之法理，本院審認本件被告不得減刑，附此敘明。
四、又公訴意旨另以被告丙○○明知並未獲得告訴人乙○○之同
    意或授權，竟基於偽造文書之犯意，趁告訴人乙○○外出查
    看存款餘額不在現場之際，在乙○○之聯邦銀行自動櫃員機
    交易明細表上，偽填乙○○之姓名、身分證字號及電話，欲
    藉此申請聯邦國民現金卡供己花用，嗣乙○○驚覺有異當場
    予以阻止並報警處理，因認被告丙○○涉犯刑法第210 條之
    偽造私文書罪嫌。按犯罪事實應依證據認定之，無證據不得
    認定犯罪事實；被告之自白不得作為有罪判決之唯一證據，
    仍應調查其他必要之證據，以察其是否與事實相符，刑事訴
    訟法第154 條第2 項、第156 條第2 項分別定有明文。經查
    ，公訴人認被告涉及此部分犯嫌，無非以聯邦銀行自動櫃員
    交易明細表、被告之供述、證人乙○○之證述為論據，然偽
    造私文書罪之成立，需足生損害於公眾或他人，本件被告雖
    坦承有於上開交易明細表上填載上開資料，然觀之該交易明
    細表上之記載文字，尚難認即得用供申請聯邦銀行國民現金
    卡，且僅填載上開資料而尚未據以行使，亦不足生損害於公
    眾或他人，此外亦無其他積極證據資以補強，綜上，自難認
    被告構成偽造私文書罪，其犯罪應屬不能證明，本應依法判
    處被告無罪，惟公訴意旨認該等犯行與上開論罪部分有牽連
    犯之裁判上一罪關係，爰不另為無罪之諭知，附此敘明。
五、據上論斷，應依刑事訴訟法第299 條第1 項前段，刑法第2
    條第1 項前段、第339 條第1 項、第339 條之2 第1 項、修
    正前刑法第55條後段、第41條第1 項前段，罰金罰鍰提高標
    準條例第1 條前段、（廢止前）同條例第2 條，刑法施行法
    第1 條之1 ，判決如主文。
本案經檢察官甲○○到庭執行職務。
中    華    民    國    97    年    2     月    27    日
                    刑事第十庭  審判長法  官  何秀燕
                                      法  官  顏銀秋
                                      法  官  吳金芳
以上正本證明與原本無異。
如不服本判決，應於收受本判決後10日內向本院提出上訴書狀，
其未具體敘述理由者，應於上訴期間屆滿後20日內，向本院補提
上訴理由書狀（須按他造當事人之人數附繕本，勿逕送上級法院
）。
中    華    民    國    96    年    2     月    27    日
                                      書記官  武凱葳
附錄本判決論罪科刑法條：
中華民國刑法第339條
（普通詐欺罪）
意圖為自己或第三人不法之所有，以詐術使人將本人或第三人之
物交付者，處5 年以下有期徒刑、拘役或科或併科1 千元以下罰
金。
以前項方法得財產上不法之利益或使第三人得之者，亦同。
前二項之未遂犯罰之。
中華民國刑法第339條之2
（違法由自動付款設備取得他人之物之處罰）
意圖為自己或第三人不法之所有，以不正方法由自動付款設備取
得他人之物者，處3 年以下有期徒刑、拘役或1 萬元以下罰金。
以前項方法得財產上不法之利益或使第三人得之者，亦同。


司法院資訊處製作；財團法人民間司法改革基金會備份。
